【裁判字號】    90,簡,3853
【裁判日期】    900831
【裁判案由】    廢棄物清理法
【裁判全文】
高雄高等行政法院簡易判決                      九十年度簡字第三八五三號
    原      告  達餘工業股份有限公司
    代  表  人  甲○○  董事長.
    被      告  高雄市政府環境保護局
    代  表  人  張豐藤  局長
    訴訟代理人  丙○○
                乙○○
                丁○○
右當事人間因廢棄物清理事件，原告不服高雄市政府中華民國九十年五月二十九日高
市府訴二字第二０九一四號訴願決定，提起行政訴訟，本院判決如左：
    主  文
原告之訴駁回。
訴訟費用由原告負擔。
    事實及理由
一、原告從事冒口斷熱板生產作業，於高雄市○○區○○路十九號廠區產生之一般事
    業廢棄物（行政垃圾、作業區所產生之不良板狀物及雜物），委託未領有廢棄物
    清除許可證之清除機構清除，並棄置於高雄縣仁武鄉私人土地內，致污染環境，
    又其廢棄物清除至廠外，未記錄清除廢棄物之日期、種類、數量、車輛車號、清
    除人及保留所清除事業廢棄物之處置證明，經行政院環境保護署稽查督察大隊南
    區隊於八十九年十月二十八日十時三十分至二十一時稽查時查獲，乃於作成稽查
    紀錄後依法告發，移由被告裁處罰鍰五千元（折合新臺幣一萬五千元），原告不
    服，提起訴願，亦遭決定駁回，乃提起本訴訟，主張對於處理該廢棄物無專業之
    認知，故委託訴外人林國瑋代為找尋合法機構，且由該機構依合法途徑清運處理
    上開倉庫所清理出來之土、砂及冒口斷熱板等，至於林國瑋事後委託何機構或個
    人（未領有廢棄物清除許可證載運上開物品之清運之個人或機構）、及載運至何
    處清理，原告並不知情。原告既不知情，該負責清運之人員亦非原告所委任雇用
    ，自不能徒以該林國瑋所委託之人有違反廢棄物清理法之不法行為，即遽指原告
    同亦有前開被告所指委託未領有廢棄物清除許可之清除機構清除，並棄置廢棄物
    於私人土地上致污染環境，違反廢棄物清理法之不法行為；又自前開倉庫所清出
    之物品，並非廢棄物清理法第二條所稱之「事業廢棄物」，顯與廢棄物清理法第
    十五條等相關規定不合，原告尤無原處分所指違反廢棄物清理法及事業廢棄物貯
    存清除處理方法及設施標準之行為可言等語，而聲明求為判決撤銷訴願決定及原
    處分。被告則以廢棄物清理法第二條第一項第二款所稱「事業廢棄物」分為二種
    ，即「有害事業廢棄物」及「一般事業廢棄物」，而所謂「一般事業廢棄物」，
    依該條項款第二目規定，係指由事業機構所產生有害事業廢棄物以外之廢棄物而
    言，故凡由事業機構所產生之非具有毒性、危險性等有害事業廢棄物之其他所有
    廢棄物，均屬「事業廢棄物」，是本件自原告廠區內倉庫所清出之行政垃圾、作
    業區所產生之不良板狀物及雜物等，自屬「事業廢棄物」無疑，至其雖委請林國
    瑋代為尋找清除機構，然原告仍為委託人，仍應負委託人之責任，且廢棄物係由
    原告廠區內清除至廠區外，其自難僅以不知情而得解免違章責任。是故被告以原
    告違反廢棄物清理法第十三條第一項第三款第一目、第十五條規定，按廢棄物清
    理法第二十四條規定裁處罰鍰並無不合等語資為抗辯，而聲明求為判決駁回原告
    之訴。
二、按「事業廢棄物之清除、處理除以再利用方式外，應以左列方式為之．．．．．
    ．三、委託清除、處理（一）委託經主管機關許可核備清除、處理該類廢棄物之
    公、民營廢棄物清除、處理機構清除、處理。．．．．．．」「事業廢棄物之貯
    存、清除或處理方法及設施，應符合中央主管機關之規定。」「貯存清除或處理
    一般事業廢棄物，違反第十五條規定者，處二千元以上一萬元以下罰鍰。．．．
    ．．．」分別為廢棄物清理法第十三條第一項第三款第一目、第十五條及第二十
    四條所明定。另事業廢棄物貯存清除處理方法及設施標準第十七條第一項規定：
    「事業機構自行或委託清除其產生之事業廢棄物至該機構以外，應記錄清除廢棄
    物之日期、種類、數量、車輛車號、清除機構、清除人、處理機構及保留所清除
    事業廢棄物之處置證明。」同標準第五十條第一項則規定﹕「事業機構未依本法
    第十三條第一項之規定清除、處理廢棄物者，視為違反本標準。」查事業廢棄物
    貯存清除處理方法及設施標準，係廢棄物清理法所定中央主管機關行政院環境保
    護署依據廢棄物清理法第十五條規定所訂定，此觀該標準第一條之規定自明，故
    事業廢棄物貯存清除處理方法及設施標準即為廢棄物清理法第十五條所稱中央主
    管機關所訂關於事業廢棄物之貯存、清除或處理方法及設施之規定甚明；並此標
    準規定之內容乃本於廢棄物清理法第十五條所規定事業廢棄物之貯存、清除或處
    理方法及設施之範疇規範之，並未逾越廢棄物清理法第十五條之授權範圍，且與
    該條立法意旨無違，爰予援用，合先敘明。
三、經查行政院環境保護署稽查督察大隊南區隊於八十九年十月二十八日十時三十分
    至二十一時稽查時查獲，原告於高雄市○○區○○路十九號廠區產生之行政垃圾
    、作業區所產生之不良板狀物及雜物等一般事業廢棄物，委託未領有廢棄物清除
    許可證之清除機構清除，並棄置於高雄縣仁武鄉私人土地內，致污染環境，又其
    廢棄物清除至廠外，未記錄清除廢棄物之日期、種類、數量、車輛車號、清除人
    及保留所清除事業廢棄物之處置證明等情，有行政院環境保護署稽查紀錄三份附
    訴願卷可稽。而原告提起本件訴訟，無非以原告自倉庫所清出之物品並非事業廢
    棄物，及原告係委託訴外人林國瑋處理，並要求其應棄置於合法處所，不應再對
    原告裁罰云云資為爭執。爰分述如下：
（一）按所謂廢棄物，依廢棄物清理法第二條規定，分為一般廢棄物及事業廢棄物；
      而所謂「一般廢棄物」，係指垃圾、糞尿、動物屍體或其他非事業機構所產生
      足以污染環境衛生之固體或液體廢棄物；而「事業廢棄物」則分為「有害事業
      廢棄物」及「一般事業廢棄物」二種，所謂「有害事業廢棄物」，係指由事業
      機構所產生具有毒性、危險性，其濃度或數量足以影響人體健康或污染環境之
      廢棄物。另「一般事業廢棄物」，則係指由事業機構所產生有害事業廢棄物以
      外之廢棄物而言。故綜觀上述廢棄物清理法第二條關於廢棄物之定義性規定，
      可知凡由事業機構所產生之非具有毒性、危險性等有害事業廢棄物之其他所有
      廢棄物，均屬「一般事業廢棄物」。本件經查獲棄置之廢棄物係自原告廠區內
      倉庫所清出之行政垃圾、作業區所產生之不良板狀物及雜物一節，業經原告陳
      明在卷，並經行政院環境保護署稽查督察大隊南區隊於稽查時調查甚明，有行
      政院環境保護署稽查紀錄附訴願卷可稽，自堪認定。系爭棄置之物品既係自原
      告廠區內倉庫所清出非具有毒性、危險性之行政垃圾、作業區所產生之不良板
      狀物及雜物，依前揭所述自屬「一般事業廢棄物」甚明，原告主張其無毒性並
      非事業廢棄物云云，顯係誤會，不足採取。
（二）又按「人民於法律上之義務而應受行政罰之行為，法律無特別規定時，雖不以
      出於故意為必要，仍須以過失為其責任條件。但應受行政罰之行為，僅須違反
      禁止規定或作為義務，而不以發生損害或危險為其要件者，推定為有過失，於
      行為人不能舉證證明自己無過失時，即應受處罰。．．．．．．。」業經司法
      院釋字第二七五號解釋在案。而依前揭廢棄物清理法第十三條第一項第三款第
      一目規定，事業廢棄物之清除、處理，若係委託清除、處理，應委託經主管機
      關許可核備清除、處理該類廢棄物之公、民營廢棄物清除、處理機構清除、處
      理。而「事業機構未依本法第十三條第一項之規定清除、處理廢棄物者，視為
      違反本標準。」則為事業廢棄物貯存清除處理方法及設施標準第五十條第一項
      所明定。故事業機構委託清除、處理事業廢棄物，即負有應委託經主管機關許
      可核備清除、處理該類廢棄物之公、民營廢棄物清除、處理機構之作為義務；
      另事業廢棄物貯存清除處理方法及設施標準第十七條第一項「事業機構自行或
      委託清除其產生之事業廢棄物至該機構以外，應記錄清除廢棄物之日期、種類
      、數量、車輛車號、清除機構、清除人、處理機構及保留所清除事業廢棄物之
      處置證明。」之規定，更是明白規範事業機構之作為義務；是事業機構違反上
      述作為義務，依前述司法院釋字第二七五號解釋，並不以發生損害或危險為其
      要件者，即推定事業機構為有過失。本件原告主張其係委託訴外人林國瑋處理
      本件之事業廢棄物，而林國瑋僅係包商並非合法之清運機構，已經原告陳明在
      卷；原告若係委託林國瑋清運本件之事業廢棄物，因林國瑋並非經主管機關許
      可核備之清運機構，則原告自已違反此作為義務；若認原告係委託訴外人林國
      瑋代為尋找清運本件廢棄物者，則原告仍為本件廢棄物清運之委託人，就訴外
      人林國瑋所尋得之清除者是否符合法律規定仍應負注意義務；而訴外人林國瑋
      係委託一般貨運行之司機運送本件之廢棄物一節，業經司機陳寶仁、湯志傑於
      行政院環境保護署稽查督察大隊南區隊調查時陳述甚明，有該稽查紀錄附訴願
      卷可按；故訴外人林國瑋所委託者自非符合上述規定之清除業者，而原告就此
      事實應注意、能注意而不注意，其有過失亦甚明。況原告亦未依事業廢棄物貯
      存清除處理方法及設施標準第十七條第一項「事業機構自行或委託清除其產生
      之事業廢棄物至該機構以外，應記錄清除廢棄物之日期、種類、數量、車輛車
      號、清除機構、清除人、處理機構及保留所清除事業廢棄物之處置證明。」之
      規定，處理本件之廢棄物。故原告有未依中央主管機關行政院環境保護署依據
      廢棄物清理法第十五條規定所定事業廢棄物貯存清除處理方法及設施標準規定
      處理本件之事業廢棄物，且其就此違反情事並有過失，即堪認定。原告以其已
      委託他人處理，並要求應合法處理，且本件之廢棄物，並非有害廢棄物為由，
      主張被告之裁罰違法云云，自無可採。
四、又原告雖請求傳訊證人林國瑋，然本件縱如原告主張其於委託訴外人林國瑋清運
    本件事業廢棄物時，有要求林國瑋應於合法場所棄置，原告仍應負過失之責，已
    如前述，故本院縱依原告主張傳訊林國瑋到庭亦無從為有利於原告之認定，故本
    院認無再予傳訊之必要，併此敘明。
五、綜上所述，原告之主張尚無可採，而其有違反廢棄物清理法第十五條規定之情節
    ，堪以認定。故而，被告依據廢棄物清理第二十四條規定裁處原告五千元（折合
    新台幣一萬五千元）罰鍰，於法並無違誤，訴願決定予維持，亦無不合。原告起
    訴意旨，求予撤銷，為無理由，應予駁回。並不經言詞辯論為之。
六、據上論結，本件原告之訴為無理由，依行政訴訟法第二百三十三條第一項、第一
    百九十五條第一項後段、第九十八條第三項前段，判決如主文。
中      華      民      國      九十    年      八      月    三十一    日
                                高雄高等行政法院第一庭
                                            法      官  楊惠欽
右為正本係照原本作成。
如不服本判決，應於送達後二十日內，向本院提出上訴狀並表明上訴理由，如於本判
決宣示後送達前提起上訴者，應於判決送達後二十日內補提上訴理由書（須按他造當
事人人數附繕本）。
提起上訴應預繳送達用雙掛號郵票七份（每份三十四元）。
中      華      民      國      九十    年      八      月    三十一    日
                                            法院書記官  藍亮仁
附註：
行政訴訟法第二百三十五條（第一項、第二項）：
對於適用簡易程序之裁判提起上訴或抗告，須經最高行政法院之許可。
前項許可，以訴訟事件所涉及之法律見解具有原則性者為限。


司法院資訊處製作；財團法人民間司法改革基金會備份。
